【裁判字號】    92,自,601
【裁判日期】    921030
【裁判案由】    詐欺
【裁判全文】
臺灣臺北地方法院刑事裁定                          九十二年度自字第六０一號
    自  訴  人  超質感車業有限公司
    代  表  人  蔡金城
    被      告  乙○○  男  四.
                甲○○  男  二.
                        （現另案在臺灣臺北監獄執行中）
右列被告等因詐欺案件，經自訴人提起自訴，本院裁定如左：
    主  文
自訴駁回。
    理  由
一、自訴意旨略以：被告乙○○、甲○○於民國八十九年十二月二十日，向自訴人超
    質感車業有限公司佯稱，要分期分款購買光陽一二五ＣＣ（車牌號碼：ＡＴＦ—
    二八一號）機車乙輛，被告向自訴人表示購買機車係作為平日代步之交通工具，
    被告先付部分首款，以便辦理過戶登記及稅費之用，餘款共計新臺幣（下同）四
    萬八千八百元，買賣雙方並約定其餘車款，以分期分款為七期償還，每一期款為
    六千四百元，並簽發商業本票七紙及切結書乙紙，作為債務證明。自訴人不疑有
    詐，交付右述之機車乙輛予被告，詎料被告二人於取得機車後，並未如期依約繳
    付七期餘款，旋將該機車變賣牟利，被告得逞後，避不見面，逃匿無蹤，自訴人
    始知受騙，因認被告二人共同涉犯刑法第三百三十九條第一項詐欺取財罪嫌。
二、按法院或受命法官於自訴案件第一次審判期日前訊問及調查結果，如認為案件有
    刑事訴訟法第二百五十二條至第二百五十四條之情形者，得以裁定駁回其自訴，
    同法第三百二十六條第三項定有明文。次按刑法第三百三十九條第一項詐欺罪之
    成立，須意圖為自己不法之所有，以詐術使人將本人或第三人之物交付為要件，
    所謂以詐術使人交付，必須被詐欺人因其詐術而陷於錯誤，若其所用方法，不能
    認為詐術，亦不致使人陷於錯誤，即不構成該罪，最高法院著有四十六年臺上字
    第二六０號判例可資參照。即刑法詐欺罪之成立，以行為人自始有為自己或第三
    人不法所有之意圖為要件，債務人於債之關係成立後，有未依債之本旨履行給付
    者，依社會一般交易經驗原因非一，或因不可歸責之事由而不能給付，或因合法
    主張抗辯而拒絕給付，甚至債之關係成立後，始行惡意遲延給付，皆有可能，非
    盡可推定為自始無意給付之詐欺犯罪一端；是若無足以證明其在債之關係發生時
    ，自始即具有不法所有意圖之積極證據，亦僅能令負民事債務不履行之責任，要
    難以單純債務不履行之狀態，而推定債務人自始即有不法所有意圖之詐欺犯意。
三、經查，被告乙○○、甲○○父子向自訴人超質感車業有限公司購買機車後，被告
    甲○○因案入獄致未能按期繳交車款，被告乙○○因不知情，致亦未能依約支付
    價款予自訴人，惟嗣後經自訴人與被告乙○○洽商後，雙方業以二萬五千元和解
    ，自訴人已無意追究被告二人刑責，並撤回本件自訴等情，已據自訴代表人蔡金
    城到庭陳述在卷（見本院九十二年十月二十七日訊問筆錄），並有被告甲○○之
    前案紀錄表、自訴人庭提之和解書、撤回自訴狀各一份附卷可憑。被告甲○○係
    因案入獄致未能按期繳交車款，被告乙○○則係不知情致未能如期繳交車款，故
    難認其二人有為自己不法所有之意圖，此由被告乙○○與自訴人洽商後已支付二
    萬五千元和解金一節益資證明；況自訴人經營車業有限公司，以販賣機車為業，
    被告二人向其購買機車之行為，亦難認係詐術行為，自訴人要無陷於錯誤可言。
    本件純屬民事糾葛，核與刑法詐欺罪之構成要件有間，被告二人犯罪嫌疑尚有不
    足，揆諸首開法條，本件自訴應予駁回。
據上論結，應依刑事訴訟法第三百二十六條第三項、第二百五十二條第十款，裁定如
主文。
中      華      民      國    九十二    年      十      月     三十     日
                                    臺灣臺北地方法院刑事第五庭
                                        審判長法  官  黃程暉
                                              法  官  高偉文
                                              法  官  吳靜怡
右正本證明與原本無異。
如不服本裁定，應於送達後五日內，向本院提出抗告狀。
                                              書記官  游秀珠
中      華      民      國    九十二    年      十      月     三十一   日


司法院資訊處製作；財團法人民間司法改革基金會備份。
